臺灣高雄地方法院民事判決　　　　　　 94年度家訴字第130號
原　　　告　甲○○
訴訟代理人　徐文彬律師
被　　　告　丙○○
　　　　　　乙○○
上列當事人間請求給付扶養費事件，本院判決如下：
    主      文
被告應自民國九十四年一月一日起，按月各給付原告新臺幣壹萬
元。
訴訟費用由被告負擔。
本判決第一項，已到期之扶養費被告各應給付原告新臺幣壹拾壹
萬元部分及各該給付期限屆至時，得假執行。
    事實及理由
一、本件被告經合法通知，均未於最後言詞辯論期日到場，核無
    民事訴訟法第386 條各款所列情形，爰依原告聲請，由其一
    造辯論而為判決，合先敘明。
二、原告起訴主張：原告與訴外人林姬碧蓮結婚，並於民國八十
    六年十一月一日離婚，婚姻存續期間育有被告丙○○（58年
    11月18日生）、乙○○（56年10月16日生）二人。惟被告二
    人對原告均不聞不問，原告現年60歲，目前一人獨居，又原
    告在93年6 月間因發生車禍，造成行動不便，口齒不清，表
    達能力欠佳，領有中度肢障之身心障礙手冊，因無積蓄，又
    無謀生能力，致原告無法維持正常生活，目前身心狀況已無
    力請求親屬會議協助，端賴他人救濟為生。為此，爰依民法
    第1114條第1 款之規定，提起本件訴訟，並聲明求為判決：
    （一）被告應自民國94年1 月1 日起，按月各給付原告新台
    幣1 萬元之扶養費；（二）訴訟費用由被告負擔；（三）請
    求宣告假執行等語。
三、被告丙○○、乙○○經合法通知均未於最後言詞辯論期日到
    場，先前亦未提出任何書狀為任何聲明或陳述。
四、經查，本件原告主張其為丙○○、乙○○等2 人之生父，及
    原告現肢體障礙，以無謀生能力致無法維持自己之生活等情
    ，業據其提出戶籍謄本3 份、被告中華民國身心障礙手冊影
    本1 份為證，就此堪信被告等2 人對原告確負有扶養之義務
    ，並無疑義。又被告經本院合法通知，並未於言詞辯論期日
    到場陳述或為任何之聲明，本院調查上開證據及辯論之結果
    ，認原告之主張上開之事實為真實。
五、至於原告是否達不能維持生活及扶養之程度如何，茲敘述本
    院得心證之理由如下：
  (一)按「直系血親相互間互負扶養之義務」，「受扶養權利者，
    以不能維持生活而無謀生能力者為限。前項無謀生能力之限
    制，於直系血親尊親屬不適用之」，「因負擔扶養義務而不
    能維持自己生活者，免除其義務。但受扶養權利者為直系血
    親尊親屬或配偶時，減輕其義務」，民法第一千一百十四條
    第一款、第一千一百十七條、第一千一百十八條分別定有明
    文。是扶養權利人如係年邁之父母時，扶養義務人即子女縱
    因不能維持自己之生活，依法僅可減輕其義務，而不得全予
    免除，蓋此時之扶養，為生活保持之義務。經查原告於90、
    91、92年度均無所得，有稅務電子閘門財產所得調件明細表
    三份附在本院依職權調閱94年度家救字第11號卷可憑。又原
    告有坐落高雄縣大社鄉○○段956 地號及同段718 地號土地
    （重測前地號分別為高雄縣大社鄉○○○段35 5號、355 之
    1 號）之土地二筆，且原告就該二筆土地之持份均為12分之
    1 ，合計其土地現值1,331,415 元，亦有高雄縣仁武地政事
    務所94年3 月24日人地所一字第0940002319號函附之土地登
    記謄本二份附在本院依職權調閱94年度家救字第11號卷可稽
    。惟上開二筆土地均為聲請人與他人共有，上述956 地號之
    土地共有人有13人，上述718 地號土地共有人亦有24人，均
    有上述土地登記謄本可憑；且原告為34年1 月11日生，年齡
    已達六十歲，有中度肢障，亦有上揭戶籍謄本、中華民國身
    心障礙手冊各一份可稽，是本件不僅共有人間於短期內難以
    迅速決定土地之利用、收益方式；且亦難期原告有能力變賣
    其持分，又原告向財團法人法律扶助基金會高雄分會申請法
    律扶助，亦經該會以聲請人有陳述困難且合於無資力標準，
    而准予全部法律扶助，有該會94年3 月29日法服高分俊字第
    94000036號函及所附法律扶助申請書、資力資料、案件概述
    單、審查表等資料附在本院依職權調閱94年度家救字第11
    號卷可佐，本院審酌原告年邁多病、目前有中度肢障、無工
    作能力，又無其他積蓄獲收入，已達不能維持生活一節，洵
    堪認定。
  (二)被告為原告之子女，有戶籍謄本在卷可資佐證，依前開民法
    第一千一百十四條第一款之規定，原告請求被告給付扶養費
    ，自屬有據。按「扶養之程度，應按受扶養權利者之需要，
    與負扶養義務者之經濟能力及身分定之」；「負扶養義務者
    有數人，而其親等同一時，應各依其經濟能力分擔義務」；
    「因負擔扶養義務而不能維持自己生活者，免除其義務。但
    受扶養權利者為直系血親尊親屬或配偶時，減輕其義務」，
    民法第一千一百十九條、第一千一百十五條第三項、第一千
    一百十八條分別定有明文。查被告經合法通知均未到場，先
    前亦未以書狀為任何聲明或陳述，目前從事和行業及每月收
    入不明，惟被告丙○○、林姿玲名下均無不動產等情，有稅
    務電子閘門財產所得調件明細表、戶籍謄本各一份在卷可稽
    。
  (三)次查九十一年度國人平均每戶人數為三‧六五人，每年消費
    支出六十七萬二千六百十九元，依此計算每人每年消費支出
    為十八萬四千二百七十九元，即每月為一萬五千三百五十七
    元，此有行政院主計處所編印之「九十一年台灣地區家庭收
    支調查報告－平均每戶可支配所得表」影本在卷可憑，再參
    以行政院主計處九十三年一月十二日發行之國情統計通報，
    九十三年台灣省每人每月最低生活費用標準為八千五百二十
    九元，另九十二年度綜合所得稅扶養未滿七十歲之直系尊親
    屬免稅額為七萬四千元，再參以目前社會水準、原告已逾六
    十歲，目前中度肢障，所需支出之醫療費用較高等情，爰酌
    定原告每月所需之扶養費為二萬元，應由原告之扶養義務人
    平均負擔。又查原告之扶養義務人除被告二人外，並無其他
    扶養義務人，是被告二人每月應各給付原告扶養費一萬元。
六、按命履行扶養費義務之判決，應依職權宣告假執行，但以起
    訴前最近六個月份及訴訟中履行期已到期者為限，民事訴訟
    法第三百八十九條第一項第二款定有明文，本件被告應給付
    原告之扶養費，自九十四年一月一日起至九十四年十二月十
    三日本件宣判日止，已到期十一個月之扶養費合計各應給付
    十一萬元（即10000 ×11＝110000）部分，應依職權宣告假
    執行。爰就原告請求給付扶養費其中於訴訟中履行期已屆期
    部分之扶養費，依上開規定，職權宣告假執行。原告陳明願
    對主文第一項內容供擔保，聲請宣告假執行，核無必要，附
    此敘明。
七、據上論結：本件原告之訴為有理由，爰依民事訴訟法第385
    條第1 項前段、第78條、第389 條第1 項第2 款，判決如主
    文。
中　　華　　民　　國　　94　　年　　12　　月　　13　　日
                          臺灣高雄地方法院家事法庭
　　　　　  　　　　　　　　法  官  何清富
以上正本係照原本作成
如對本判決上訴，須於判決送達後20日內向本院提出上訴狀
中　　華　　民　　國　　94　　年　　12　　月　　13　　日
                            書記官　張乃昇
